最高法院刑事判決　　　　　　　九十六年度台非字第二八七號
上　訴　人　最高法院檢察署檢察總長
被　　　告　甲○○
上列上訴人因被告違反毒品危害防制條例等罪數罪併罰有二裁判
以上，定其應執行之刑案件，對於台灣高等法院中華民國九十五
年六月二十七日第二審確定裁定（九十五年度聲字第九０五號）
，認為違背法令，提起非常上訴，本院判決如下：
    主  文
原裁定撤銷。
甲○○因施用第一級毒品等四罪，所處如附表所示之刑，應執行
有期徒刑肆年捌月。
    理  由
非常上訴理由稱：「按法律上屬於自由裁量事項，尚非概無法律
性之拘束，在法律上有其外部界限及內部界限，前者法律之具體
規定，使法院得以具體選擇為適當裁判，此為自由裁量之外部界
限。後者法院為自由裁量時，應考量法律之目的，法律秩序之理
念所在，此為自由裁量之內部界限。法院為裁判時，二者均不得
有所逾越。在數罪併罰而有二裁判以上，應定其應執行刑之案件
，法院所為刑之酌定，固屬自由裁量事項，然對於法律之內、外
部界限，仍均應受其拘束。查本件被告甲○○於九十三年間因施
用第一級毒品及第二級毒品二罪，經台灣桃園地方法院以九十三
年度訴字第一七一九號判決，分別判處有期徒刑柒月及月，並
定應執行刑有期徒刑捌月確定；另於九十二、九十三年間因強盜
、恐嚇取財罪，經台灣高等法院以九十四年度上訴字第一四一七
號判決，分別判處有期徒刑伍年肆月、拾月，並定應執行刑有期
徒刑肆年確定，有各該判決書在卷可稽。上述四罪均係裁判確定
前所犯，合於數罪併罰之例而有二裁判以上，應依刑法第五十一
條之規定定其應執行之刑。雖原台灣高等法院九十四年度上訴字
第一四一七號判決所定應執行刑有期徒刑肆年，未在各刑中之最
長期以上，有裁判不適用法律之違背法令，應提起非常上訴糾正
，但依刑事訴訟法第四百四十八條規定，其效力不及於被告，原
審仍應受其拘束。案經台灣高等法院檢察署檢察官聲請原審法院
裁定定其應執行刑，原審竟裁定定應執行刑為有期徒刑陸年肆月
，較原前判決所定應執行刑有期徒刑捌月，及原後判決所定應執
行刑有期徒刑肆年，合併執行之肆年捌月為重。揆諸上揭意旨，
原裁定就自由裁量所為刑之酌定，顯有適用法則不當之違背法令
情事，案經確定且於受刑人不利，爰依刑事訴訟法第四百四十一
條、第四百四十三條提起非常上訴，以資糾正。」等語。
本院按判決不適用法則或適用不當者，為違背法令，刑事訴訟法
第三百七十八條定有明文。又依刑法第五十三條、第五十一條第
五款規定，定其應執行之刑之裁定確定後，發現為違法者，因此
項裁定與確定判決有同一效力，自得提起非常上訴。而法律上屬
於自由裁量事項，尚非概無法律性之拘束，在法律上有其外部界
限及內部界限，前者依法律之具體規定，使法院得以具體選擇為
適當裁判，此為自由裁量之外部界限。後者法院為自由裁量時，
應考量法律之目的、法律秩序之理念所在，此為自由裁量之內部
界限。法院為裁判時，二者均不得有所逾越。在數罪併罰而有二
裁判以上，定其應執行刑之案件，法院所為刑之酌定，固屬自由
裁量事項，然對於法律之內、外部界限，仍均應受其拘束。本件
被告甲○○於九十三年間因施用第一級毒品及第二級毒品二罪，
經台灣桃園地方法院以九十三年度訴字第一七一九號判決，分別
判處有期徒刑柒月及月，並定應執行刑有期徒刑捌月確定；另
於九十二、九十三年間因強盜、恐嚇取財罪，經原審以九十四年
度上訴字第一四一七號判決，分別判處有期徒刑伍年肆月、拾月
，並定應執行刑有期徒刑肆年確定，有各該判決書在卷可稽。上
述四罪均係裁判確定前所犯，合於數罪併罰之例而有二裁判以上
，應依刑法第五十一條之規定定其應執行之刑。雖原審九十四年
度上訴字第一四一七號判決所定應執行刑有期徒刑肆年，未在各
刑中之最長期以上，有裁定不適用法律之違背法令，應提起非常
上訴糾正，但依刑事訴訟法第四百四十八條規定，其效力不及於
被告，原審仍應受其拘束。案經台灣高等法院檢察署檢察官聲請
原審法院裁定定其應執行刑，原審竟裁定定應執行刑為有期徒刑
陸年肆月，較原前判決所定應執行刑有期徒刑捌月，及原後判決
所定應執行刑有期徒刑肆年，合併執行之肆年捌月為重。揆諸上
揭意旨，原裁定就自由裁量所為刑之酌定，顯有適用法則不當之
違背法令情事，案經確定，非常上訴意旨執以指摘，洵有理由。
因此一定應執行刑之裁定，與科刑判決有同等效力，且不利於被
告，自應由本院將原裁定撤銷，另行判決如主文第二項所示，以
資救濟。
據上論結，應依刑事訴訟法第四百四十七條第一項第一款，刑法
第二條第一項前段、第五十三條、修正前第五十一條第五款，判
決如主文。
中　　華　　民　　國　九十六　年　　十　　月　 十八　 日
                      最高法院刑事第十二庭
                          審判長法官  洪　文　章
                                法官  王　居　財
                                法官  郭　毓　洲
                                法官  黃　梅　月
                                法官  邱　同　印
      本件正本證明與原本無異
                                      書  記  官
中　　華　　民　　國　九十六　年　　十　　月　二十四　日
                                                      v
  台灣桃園地方法院檢察署受刑人甲○○定應執行刑案件一覽表
┌─────┬──────┬──────┬───────┬──────┐
│罪　　  名│毒品危害防制│毒品危害防制│ 強     盜    │ 恐     嚇  │
│          │條例        │條例        │              │            │
├─────┼──────┼──────┼───────┼──────┤
│宣　告　刑│有期徒刑7月 │有期徒刑3月 │有期徒刑5年4月│有期徒刑10月│
├─────┼──────┼──────┼───────┼──────┤
│犯 罪日 期│93年6月15日 │93年6月15日 │92年3月4日下  │93年5月中旬 │
│          │採尿前回溯96│採尿前回溯96│午4、5時許    │某日        │
│          │小時內      │小時內      │              │            │
├─────┼──────┼──────┼───────┼──────┤
│偵查（自訴│桃園地檢93年│桃園地檢93年│桃園地檢93年  │桃園地檢93年│
│）機關年度│度毒偵字第24│度毒偵字第24│度偵字第9594  │度偵字第9594│
│案號      │84號        │84號        │號            │號          │
├──┬──┼──────┼──────┼───────┼──────┤
│    │法院│台灣桃園地方│台灣桃園地方│台灣高等法院  │台灣高等法院│
│    │    │法院        │法院        │              │            │
│最後├──┼──────┼──────┼───────┼──────┤
│事實│案號│93年訴字第17│93年訴字第17│94年度上訴字  │94年度上訴字│
│審  │    │19號        │19號        │第1417號      │第1417號    │
│    ├──┼──────┼──────┼───────┼──────┤
│    │判決│94年2月25日 │94年2月25日 │94年9月28日   │94年9月28日 │
│    │日期│            │            │              │            │
├──┼──┼──────┼──────┼───────┼──────┤
│    │法院│台灣桃園地方│台灣桃園地方│台灣高等法院  │台灣高等法院│
│    │    │法院        │法院        │              │            │
│確定├──┼──────┼──────┼───────┼──────┤
│判決│案號│93年度訴字第│93年度訴字第│94年度訴字第  │94年度上訴字│
│    │    │1719號      │1719號      │1417號        │第1417號    │
│    ├──┼──────┼──────┼───────┼──────┤
│    │判決│            │            │              │　　　　　  │
│    │確定│94年3月29日 │94年3月29日 │94年12月8日   │94年12月8日 │
│    │日期│            │            │              │            │
├──┴──┼──────┼──────┼───────┼──────┤
│備　　　註│桃園地檢94年│桃園地檢94年│桃園地檢95年  │桃園地檢95年│
│          │度執字第2698│度執字第2698│度執字第1237  │度執字第1237│
│          │號          │號          │號            │號          │
└─────┴──────┴──────┴───────┴──────┘
